臺灣臺中地方法院民事判決
                                     110年度訴字第1099號
原      告  焋元堂生技有限公司

兼法定代理  劉俊男
人                  
共同訴訟
代  理  人  陳浩華律師
被      告  何青樺  

上列當事人間返還代墊款事件，本院於民國111年5月23日言詞辯
論終結，判決如下：
    主      文
被告應分別給付原告焋元堂生技有限公司、劉俊男新臺幣30萬元
、35萬元，及均自民國111年1月25日起至清償日止，按週年利率
百分之5計算之利息。
訴訟費用由被告負擔。
本判決第一項於原告焋元堂生技有限公司、劉俊男分別以新臺幣
10萬元、117,000元為被告供擔保後，得為假執行；但被告如分
別以新臺幣30萬元、35萬元為原告焋元堂生技有限公司、劉俊男
預供擔保，得免為假執行。
　　事實及理由
壹、程序事項：
一、按訴狀送達後，原告不得將原訴變更或追加他訴。但擴張或
    減縮應受判決事項之聲明者，不在此限，民事訴訟法第255 
    條第1項第3款定有明文。本件原告起訴時原聲明：⒈被告應
    給付原告新臺幣（下同）70萬元整，並自起訴狀繕本送達翌
    日起至清償日止，依年息百分之五計算之利息。⒉原告願供
    擔保，請准假執行（見本院卷第15頁）。嗣於民國111年1月
    24日當庭變更其請求為：被告應給付原告焋元堂生技有限公
    司（下稱焋元堂公司）30萬元、給付原告劉俊男35萬元，並
    均自民國111年1月25日起至清償日止按年息百分之5計算之
    利息（見本院卷第157、196頁），屬擴張或減縮應受判決事
    項之聲明，核與前開規定相符，應予准許。
二、按言詞辯論期日，當事人之一造不到場者，得依到場當事人
    之聲請，由其一造辯論而為判決，民事訴訟法第385條第1項
    前段定有明文。本件被告經合法通知，未於言詞辯論期日到
    場，核無民事訴訟法第386條各款所列情形，爰依原告之聲
    請，由其一造辯論而為判決。
貳、實體事項：
一、原告主張：被告於108年4月間向原告劉俊男借用如附表編號
    A所示之40萬元支票（下稱A支票）、向原告焋元堂公司借用
    如附表編號B所示之30萬元支票（下稱B支票）俾能向訴外人
    洪銘志借款，兩造約定被告應於A、B支票屆期時，由被告將
    票據之金額匯入原告甲存帳戶以供兌現，詎被告未依約履行
    ，使原告劉俊男、焋元堂公司（下逕稱劉俊男、焋元堂公司
    ，合稱原告）背負票據發票人之責任，並分別就A支票、B支
    票對洪銘志清償35萬元、30萬元票款，爰依借票契約及債務
    不履行之法律關係，請求被告分別給付劉俊男35萬元、焋元
    堂公司30萬元。並聲明：⒈被告應給付焋元堂公司30萬元、
    給付劉俊男35萬元，並均自民國111年1月25日起至清償日止
    按年息百分之5計算之利息。⒉願供擔保，請准宣告假執行。
二、被告經合法通知，未於言詞辯論期日到場，亦未提出書狀作
    何聲明或陳述。
三、本院之判斷：
㈠、原告之主張，業據其提出本院109年度中簡字第2233號民事判
    決、109年度中簡字第2171號和解筆錄、110年度簡上字第13
    5號和解筆錄及A、B支票影本等件為佐（見本院卷第19-25、
    45-48頁）， 堪認A、B支票票款係由原告清償予洪銘志無誤
    （其中A支票和解金額為35萬元）。
㈡、查原告前以洪銘志涉犯重利罪嫌，向臺灣臺中地方檢察署（
    下稱臺中地檢署）提出刑事告訴，經該署以109年度偵字第3
    6259號（含109年度他字第7723號）受理，原告於該案提出
    之4張支票，其中2張為即為A、B支票，A支票為提示期限經
    過後撤銷付款委託狀態，B支票上載有日期延一個月8/21等
    語，另2張如附表編號C之60萬元支票（下稱C支票）、編號D
    之50萬元支票（下稱D支票）均為焋元堂公司發票，C、D支
    票兌領人為泉鑫工程有限公司，處理狀況為已兌付（見109
    年度他字第7723號卷第11-17頁）；洪銘志於該案陳稱：伊
    做水電工程，何青樺是伊上包，會發工程給伊做，伊跟何青
    樺有工程款往來，如果票的金額比較多，何青樺會拿票跟伊
    換現金，伊不記得這4張票是借款還是工程款，利息計算沒
    有在算%數，就直接講金額，4張支票都是何青樺拿給伊的，
    2張有兌現等語（見109年度他字第7723號卷第25-26頁）；
    洪銘志另於109年9月18日在本院109年度中簡字第2233號陳
    稱其開設之公司為泉鑫工程有限公司（見109年度中簡字第2
    233號卷）。被告於109年11月26日在該案亦具結證稱：伊原
    本不認識劉俊男，是黃小燕跟錢子玄介紹跟劉俊男認識，劉
    俊男拿票給我，說要借錢，我沒有說金主是洪銘志，我剛好
    自己也要用錢，就跟焋元堂公司借票，原告願意借票，有講
    好他要借我票，我才願意幫他跟金主談，其中3張是公司票
    ，1張是劉俊男個人票，我跟洪銘志講是客票，其中50萬元
    及30萬元的支票，洪銘志共付715,000元（經檢察官提示本
    院109中簡字第2171號卷第47頁108年5月23日「現金支出傳
    票」，摘要記載「支付仕楷瑞何青樺現金」金額715,000元
    及「焋元堂80萬支票兌換現金.DA0000000.50萬到期日6/20.
    DA0000000.30萬到期日7/22），其中40萬元及60萬元支票，
    洪銘志共付84萬元（經檢察官提示本院109中簡字第2233號
    卷108年4月26日「現金支出傳票」，摘要記載「支付仕楷瑞
    何青樺現金」金額840,000元，及「0000000到期日6/17.40
    萬劉俊男.0000000到期日6/25.60萬焋元堂），我跟原告說
    這4張票借到了701,000元、804,000元，少的當作我的佣金
    ，這4張支票所借的款項，有兩筆錢是歸伊用，兩筆錢是歸
    劉俊男用，劉俊男的部分很快就清償，我自己的部分一直貼
    利息給洪銘志，希望洪銘志不要軋票等語（見109年度他字
    第7723號卷第165-168頁）。由上可知，劉俊男分別交付如
    附表所示4張支票與被告，被告以B、D支票向洪銘志取得715
    ,000元及以A、C支票向洪銘志取得84萬元，被告自行扣除佣
    金後，告知原告借得款項僅為701,000元、804,000元，嗣後
    C、D支票經洪銘志經營之泉鑫工程有限公司提示兌領，足證
    其中C、D支票部分為焋元堂公司借款部分，A、B支票則係被
    告向原告所借用，兩造間就A支票、B支票確實成立借票契約
    。
㈢、又依原告於109年度偵字第36259號重利案件提出其與被告以L
    ine軟體對話，內容如下（見109年度他字第7723號卷第35-1
    68頁）：
　⒈6月14日：
　　被告：劉董：我跟對方20年的朋友工作上配合很久了！所以
    您放心他說沒問題就沒問題！請不要擔心
　　原告：不能這樣說.什麼時間拿支票來改日期?
    被告：下星期一票才會回來。
　　原告：了解，絕對不能出狀況喔～
　　被告：絕對沒問題
　⒉6月17日：　
　　原告：何董?請問支票拿到了嗎?
　　被告：還沒
　　原告：麻煩您，小弟我這裡事情很多.何董麻煩您趕緊把那
    張支票拿來蓋章，我實在很多事要處理。
  ⒊6月19日：
　　原告：我的立場，一定要讓金主確定這張支票不是貨款。是
　　借票當擔保品。金主答應您8/1日前不兌現，拿錢給金主換
    回票來。我公司票60萬元，金主6/17已經兌現了。
　　被告：ok
　⒋6月25日
　　原告：金主，領走第二張支票50萬元。這是我一個月票期，
    您借票30萬元二個月。
　　被告：?
　　原告：您趕緊找到金主吧？上個月的支票他兌現了
　　被告：30萬元那張兌現了是嗎？
　　原告：沒有.2個月.怎麼兌現？我50萬元是一個月
　　被告：50萬日期是？
　　原告：週日票.週一兌現.60萬元也領走.所以，我的部分都
    兌現了
　　被告：ok. 感恩
　　原告：您的部分，請您趕緊處理。
　　被告：好！謝謝劉董
　⒌另兩造間於109年5月22日簡訊內容：被告：「劉董：洪董不
    想與您聯絡見面談，只好請您準備軋票的錢，往後款項近來
    加倍奉還您了！抱歉！」、原告：「我先提告您背信。」、
    被告：「剛有拜託洪董不要軋，他晚點會給我電話」（見11
    0年度他字第7723號卷第167頁）。由上可知，兩造間之借票
    契約係約定於A、B支票發票日屆期前，被告應將票款存入原
    告支票帳戶內，以供持票人兌領，否則，被告應將支票返還
    ，故而原告在屆期前不斷催促被告處理，然被告最終仍未依
    約履行，故而原告另對被告提出背信告訴（110年度偵字第1
    0261號案件，見本院卷第165-167頁）。
㈣、據上，原告因被告未依約存入票款，致受有給付票款之損害
    （焋元堂公司為30萬元、劉俊男為35萬元），並分別請求被
    告賠償損害，自屬依法有據。
四、綜上所述，原告依借票契約及債務不履行規定請求被告應分
    別給付焋元堂公司、劉俊男30萬元、35萬元，及均自111年1
    月25日起至清償日止，按週年利率5%計算之利息，為有理由
    ，應予准許。原告陳明願供擔保請准宣告假執行，核無不合
    ，爰酌定相當之擔保金額准許之，並依同法第392條第2項規
    定，依職權諭知被告預供相當之擔保，得免為假執行。
五、訴訟費用負擔之依據：民事訴訟法第78條。
中　　華　　民　　國　　111 　年　　5 　　月　　30　　日
                  民事第五庭  法　官　李蓓　
以上正本係照原本製作。　　　　　　　　　
如對本判決上訴，須於判決送達後20日內向本院提出上訴狀。如
委任律師提起上訴者，應一併繳納上訴審裁判費。　
中　　華　　民　　國　　111 　年　　5 　　月　　31　　日
　　　　　　　　　            書記官  陳采瑜
附表
編號 發票人 票號 發票日 票面金額 實貸金額 A 劉俊男 NA0000000 108年6月17日 新臺幣（下同）40萬元 31萬2,000元 B 焋元堂生技有限公司 DA0000000 108年7月22日（嗣更改為108年8月21日） 30萬元 24萬6,000元 
C 焋元堂生技有限公司 DA0000000 108年6月17日（嗣更改為108年6月25日） 60萬元 49萬2,000元 D 焋元堂生技有限公司 DA0000000 108年7月22日（嗣更改為108年8月21日） 30萬元 24萬6,000元